臺灣臺北地方法院民事判決
111年度訴字第3619號
原      告  合作金庫商業銀行股份有限公司

法定代理人  雷仲達  
訴訟代理人  潘煇煌  
            黃浚祥  
被      告  陳明德（即陳一辰之繼承人）



            侯淑珍（即陳一辰之繼承人）



上列當事人間請求清償借款事件，經臺灣士林地方法院以111年
度訴字第815號裁定移送前來，本院於民國111年9月16日言詞辯
論終結，判決如下：
    主      文
被告應於繼承被繼承人陳一辰之遺產範圍內，連帶給付原告新臺
幣玖拾肆萬貳仟陸佰肆拾貳元，及如附表二所示之利息暨違約金
。
訴訟費用新臺幣壹萬零參佰伍拾元由被告於繼承被繼承人陳一辰
之遺產範圍內連帶負擔。
    事實及理由
壹、程序方面：
一、按訴狀送達後，原告不得將原訴變更或追加他訴，但擴張或
    減縮應受判決事項之聲明者，不在此限，民事訴訟法第255
    條第1項第3款定有明文。查原告起訴時，原聲明為：被告應
    於繼承訴外人即被繼承人陳一辰之遺產範圍內，連帶給付原
    告新臺幣（下同）94萬2,642元，及如附表一所示之利息暨
    違約金。嗣於訴狀送達後，變更聲明為：被告應於繼承被繼
    承人陳一辰之遺產範圍內，連帶給付原告94萬2,642元，及
    如附表二所示之利息暨違約金。經核原告所為上開訴之變更
    ，乃屬減縮應受判決事項之聲明，與首揭法條規定相符，應
    予准許，合先敘明。
二、本件被告經合法通知，均未於言詞辯論期日到場，核無民事
    訴訟法第386條各款所列情形，應依原告之聲請，由其一造
    辯論而為判決。
貳、實體方面：　　
一、原告主張：
　㈠被繼承人陳一辰（即三九小吃店）前為資金周轉之需，分別
    於民國110年7月7日及同年8月18日向原告借款各50萬元，前
    者約定借款期間自110年7月7日起至115年7月7日止，依年金
    法按月於每月30日平均攤還本息（第一次繳款日為110年7月
    30日），每期利息計算至當月29日，其中自110年7月7日起
    至111年6月29日止，按週年利率1％固定計算，自111年6月
　　30日起至115年7月7日止，改按原告當時公告之定儲指數月
    指標利率加碼年息1.005％浮動計算，嗣隨該指標利率變動而
    調整，如未按期攤還本息，除自逾期之日起按約定借款利率
    計付遲延利息外，另應就逾期6個月以內部分按約定借款利
    率10％、逾期6個月以上部分按約定借款利率20％加計違約金
    ；後者約定借款期間自110年8月18日起至115年8月18日止，
    依年金法按月於每月30日平均攤還本息（第一次繳款日為11
    0年8月30日），每期利息計算至當月29日，其中自110年8月
    18日起至111年6月29日止，按週年利率1％固定計算，自111
    年6月30日起至115年8月18日止，改按原告當時公告之定儲
    指數月指標利率加碼年息1.005％浮動計算，嗣隨該指標利率
    變動而調整，如未按期攤還本息，除自逾期之日起按約定借
    款利率計付遲延利息外，另應就逾期6個月以內部分按約定
    借款利率10％、逾期6個月以上部分按約定借款利率
　　20％加計違約金。
　㈡詎被繼承人陳一辰自110年10月30日起即未再依約攤還本息，
    就上開第一筆借款僅清償4期計3萬4,200元【依年金法計算
    ，每月固定攤還本息8,550元，共3萬4,200元（計算式：8,5
    50元×4＝3萬4,200元），含本金3萬2,682元及利息1,518元，
    利息計算至110年10月29日止】，尚欠46萬7,318元（計算式
    ：50萬元－3萬2,682元＝46萬7,318元），及自
　　110年10月30日起算之利息，暨自違約日即110年12月1日（
    原應履約還款日110年11月30日翌日）起算之違約金，其適
    用利率分別如附表二編號1利息、違約金欄所示；就上開第
    二筆借款僅清償3期計2萬5,650元【依年金法計算，每月固
    定攤還本息8,550元，共2萬5,650元（計算式：8,550元×3＝2
    萬5,650元），含本金2萬4,676元及利息974元，利息計算至
    110年10月29日止】，尚欠47萬5,324元（計算式：50萬元－2
    萬4,676元＝47萬5,324元），及自110年10月30日起算之利息
    ，暨自違約日即110年12月1日（原應履約還款日110年11月3
    0日翌日）起算之違約金，其適用利率分別如附表二編號2利
    息、違約金欄所示，且屢經催討均置之不理，依雙方簽訂之
    授信約定書第五條第1項第㈠款約定，視為全部到期。
　㈢又被繼承人陳一辰已於110年10月29日死亡，而被告為被繼承
    人陳一辰之法定繼承人，未曾依法聲請拋棄繼承，即應於繼
    承開始時概括承受被繼承人陳一辰之權利義務，並應以繼承
    所得遺產為限，對其債務負連帶清償責任。爰依消費借貸及
    繼承之法律關係，提起本件訴訟。並聲明：如主文第1項所
    示。
二、被告均未於言詞辯論期日到場，亦未提出書狀為聲明或陳述
　　。
三、經查，原告就其主張之事實，業據提出借據、授信約定書、
    借款明細表、放款相關貸放及保證資料查詢單、放款帳務資
    料查詢單、簡訊通知、催告函、繼承系統表、臺灣士林地方
    法院家事庭111年4月27日士院擎家少111年度查詢字第84號
    函、被繼承人陳一辰之身分資料及戶籍謄本、被告戶籍謄本
    等件為證，互核相符，堪信為真。從而，原告依消費借貸及
    繼承之法律關係，請求被告於繼承被繼承人陳一辰之遺產範
    圍內，連帶給付如主文第1項所示之本金、利息及違約金，
    為有理由，應予准許。
四、訴訟費用負擔之依據：民事訴訟法第85條第2項。
中　　華　　民　　國    111   年    9     月    23    日
                  民事第七庭  法　官  黃珮如
以上正本係照原本作成。
如對本判決上訴，須於判決送達後20日內向本院提出上訴狀。如
委任律師提起上訴者，應一併繳納上訴審裁判費。
中　　華　　民　　國　　111 　年　　9 　　月　　23　　日
                              書記官  張惠晴
附表一：
編號 本金（新臺幣） 利息 違約金 1 46萬7,318元 自110年10月30日起至111年6月30日止，按週年利率1％計算 自110年11月30日起至111年6月 30日止，逾期在6個月以內者，按左列利率10％，逾期超過6個月以上者，按左列利率20％計算   自111年6月30日起至清償日止，按週年利率1.005％計算 自111年6月30日起至清償日止，均為逾期超過6個月以上部分，按左列利率20％計算 2 47萬5,324元 自110年10月30日起至111年6月30日止，按週年利率1％計算 自110年11月30日起至111年6月 30日止，逾期在6個月以內者，按左列利率10％，逾期超過6個月以上者，按左列利率20％計算   自111年6月30日起至清償日止，按週年利率1.005％計算 自111年6月30日起至清償日止，均為逾期超過6個月以上部分，按左列利率20％計算 合計 94萬2,642元   
附表二：
編號 本金（新臺幣） 利息 違約金 1 46萬7,318元 自110年10月30日起至111年6月29日止，按週年利率1％計算  自110年12月1日起至111年5月31日止，按週年利率0.1％計算    自111年6月1日起至111年6月29日止，按週年利率0.2％計算   自111年6月30日起至清償日止，按週年利率1.005％計算 自111年6月30日起至清償日止，按週年利率0.201％計算 2 47萬5,324元 自110年10月30日起至111年6月29日止，按週年利率1％計算 自110年12月1日起至111年5月31日止，按週年利率0.1％計算    自111年6月1日起至111年6月29日止，按週年利率0.2％計算   自111年6月30日起至清償日止，按週年利率1.005％計算 自111年6月30日起至清償日止，按週年利率0.201％計算 合計 94萬2,642元